臺灣士林地方法院刑事判決
110年度審訴字第622號
公  訴  人  臺灣士林地方檢察署檢察官
被      告  胡恆瑋


選任辯護人  潘東翰律師
上列被告因違反毒品危害防制條例案件，經檢察官提起公訴（11
0年度偵字第9587號、第11856號），本院判決如下：
    主  文
胡恆瑋共同販賣第二級毒品，未遂，處有期徒刑壹年貳月。
扣案之第二級毒品大麻貳袋（含包裝袋貳只，驗餘合計淨重壹仟
點肆捌捌壹公克）均沒收銷燬；扣案之APPLE 廠牌iPhone6S行動
電話壹支（不含SIM卡）、APPLE廠牌iPhone7 Plus行動電話壹支
（含門號0000000000號SIM卡壹張）、點鈔機壹部、黑色袋子壹
個均沒收。
    事  實
一、胡恆瑋（綽號小九）明知大麻（Marijuana）係毒品危害防
    制條例第2 條第2 項第2 款所列管之第二級毒品，依法不得
    持有、販賣，竟與蔡承志（已歿，由檢察官另為不起訴處分
    ）、綽號「阿瑞」之劉兆緯及真實姓名、年籍不詳綽號「F.
    K」之人，共同基於販賣第二級毒品以營利之犯意，先由「F
    .K」於民國110年4月29日前某時，以不詳方式在通訊軟體Te
    legram之「地下交易所」群組內發布「（葉子圖案）X100（
    箭頭向上圖案）、+AAA、Taiwan,82w。」之暗示毒品交易訊
    息，以吸引有意購買毒品之買家，適執行網路巡邏之臺北市
    政府警察局士林分局偵查隊警員郭鵬皓發現上開訊息並與之
    攀談，「F.K」遂介紹員警郭鵬皓加入通訊軟體FaceTime（
    下稱FaceTime）群組，並推由持用APPLE廠牌iPhone 6S行動
    電話連接上網、暱稱「Kamata」、「Edison」之胡恆瑋與暱
    稱「Andy」之警員郭鵬皓洽談交易大麻事宜，待雙方議定採
    取一車交錢、一車交貨之方式，以每公斤新臺幣（下同）80
    萬元之價格分批交易第二級毒品大麻共5公斤後，胡恆瑋遂
    向劉兆緯取得首批交易之大麻1包，並於110年5月3日8時至9
    時許在臺北市○○區○○路000號「基河停車場」前，將裝有上
    開大麻之黑色袋子交予負責交貨之蔡承志，復於同日12時許
    攜帶點鈔機前往臺北市○○區○○路00號附近，在車上與佯裝買
    家之警員會面，並點收現金80萬元無誤後，經劉兆緯指示，
    將蔡承志駕駛之車牌號碼及所在位置轉告佯裝買家之員警，
    以供佯裝買家之員警派人前往驗貨，俟員警確認取得之貨品
    確係第二級毒品大麻，旋即表明身分，並自蔡承志所在處查
    扣上開大麻1包（內有2袋，驗餘合計淨重1,000.4881公克）
    、黑色袋子1個及蔡承志所有之APPLE廠牌iPhone7 Plus行動
    電話1支（含門號0000000000號SIM卡1張），另於胡恆瑋所
    在處查扣行動電話4支（包括前開APPLE廠牌iPhone 6S行動
    電話1支）、點鈔機1部，因悉上情。
二、案經臺北市政府警察局士林分局報告臺灣士林地方檢察署檢
    察官偵查起訴。
    理  由
壹、程序部分
　　按刑事訴訟法第159 條第1 項雖規定，被告以外之人於審判
    外之言詞或書面陳述，除法律有規定者外，不得作為證據。
    惟同法第159 條之5 第1 項、第2 項已規定，經當事人於審
    判程序同意作為證據，法院審酌該言詞陳述或書面陳述作成
    時之情況，認為適當者，亦得為證據。當事人、代理人或辯
    護人於法院調查證據時，知有第159 條第1 項不得為證據之
    情形，而未於言詞辯論終結前聲明異議者，視為有前項之同
    意（指同條第1 項之同意作為證據），此乃第159 條第1 項
    所容許，得作為證據之例外規定之一。查本判決下列所引用
    被告以外之人於審判外陳述，固屬傳聞證據，惟檢察官並未
    爭執其證據能力，被告胡恆瑋及辯護人均表示同意作為證據
    ，且檢察官迄至本院言詞辯論終結前均未聲明異議，本院審
    酌該等證據作成時之情況，並無不當之情形，認以之作為證
    據應屬適當，依刑事訴訟法第159 條之5 規定，自得作為證
    據。
貳、實體部分
一、本院查：
  ㈠上開犯罪事實，業據被告胡恆瑋於警詢、偵查、本院準備程
    序及審理時坦承不諱（見偵字第9587 號卷第20頁至第29頁
    、第271頁至第283頁、第304頁至第307頁、第395頁至第397
    頁、聲羈卷第24頁至第28頁、本院卷第58頁、第97頁），並
    有證人即同案共犯蔡承志之證詞（見偵字第9587號卷第172
    頁至第175頁、偵字第9586號卷第101頁至第107頁、第109頁
    至第111頁），以及臺北市政府警察局士林分局110年5月3日
    在臺北市○○區○○路00號前之搜索扣押筆錄、扣押物品目錄表
    、扣押物品收據、該局當日在臺北市○○區○○路000號基河停
    車場之搜索扣押筆錄、扣押物品目錄表、扣押物品收據、通
    訊軟體Telegram群組「地下交易所」列印資料、被告胡恆瑋
    與蔡承志之FaceTime通話資訊及對話紀錄、監視錄影畫面翻
    拍照片、扣案之APPLE廠牌iPhone 6S行動電話1支、iPhone7
     Plus行動電話1支（含門號0000000000號SIM卡1張）、點鈔
    機1部、第二級毒品大麻1包（內有2袋）、黑色袋子1個等物
    可資佐證（見偵字第9587號卷第49頁至第55頁、第61頁至第
    109頁、第111頁至第147頁、第149頁至第153頁、第193頁至
    第198頁、第223頁至第230頁、第315頁至第339頁）。其中
    扣案之大麻1 包，經送交通部民用航空局醫務中心鑑定結果
    如下：⒈編號01之綠色乾燥植株1袋，驗前淨重501.021 公克
    ，取樣0.0016公克，驗餘淨重501.0194 公克，檢出第二級
    毒品大麻（Marijuana）成分；⒉編號02之綠色乾燥植株1袋
    ，驗前淨重499.4710公克，取樣0.0023公克，驗餘淨重499.
    4687公克，檢出第二級毒品大麻（Marijuana）成分，有該
    中心110年5月4日航藥鑑字第0000000號毒品鑑定書在卷可憑
    （見偵字第9587 號卷第411頁），足見被告前開任意性自白
    應與事實相符，堪予採信。
  ㈡按販賣毒品之所謂販賣行為，係行為人基於營利之目的，而
    販入或賣出毒品而言。販賣毒品者，其主觀上有營利之意圖
    ，且客觀上有販賣之行為，即足構成，至於實際上是否已經
    獲利，則非所問。又販賣各級毒品，係政府嚴予查緝之違法
    行為，而每次買賣之價量，亦隨時隨雙方關係之深淺、當時
    之資力、需求程度及對行情之認知等因素，機動的調整，因
    此販賣之利得，除經坦承犯行，或帳冊價量均記載明確外，
    委難查得實情，是縱未確切查得販賣賺取之實際差價，但除
    別有事證，足認係按同一價格轉讓，確未牟利之情形外，尚
    難執此認非法販賣之事證有所不足，致知過坦承者難辭重典
    ，飾詞否認者反得逞僥倖，而失情理之平；且毒品之價格不
    低，取得不易，苟無利可圖，應無甘冒被查緝法辦重刑之危
    險，平白無端從事販毒之交易，或無償為藥頭擔任送貨之工
    作，是以有償販賣毒品者，除非另有反證，證明其出於非營
    利之意思而為，概皆可認其係出於營利之意而為（最高法院
    93年度台上字第1651號、87年度台上字第3164號刑事判決意
    旨參照）。查本案警員郭鵬皓係於通訊軟體Telegram群組內
    發現上開販賣毒品廣告訊息，並經由「F.K」邀請加入群組
    與被告接洽後續毒品交易，雙方並無任何深厚情誼關係，苟
    非有利可圖，被告當無甘冒重罪風險，無償鋌而走險之理，
    且被告供稱：預計獲利5萬元，這是劉兆緯給我的酬勞等語
    （見本院卷第58頁），足徵被告於本案確有營利意圖，至為
    灼然。
  ㈢綜上所述，本案事證明確，被告上開犯行洵堪認定，應依法
    論科。
二、論罪科刑：
  ㈠按行為人持有毒品之目的，既在於販賣，不論係出於原始持
    有之目的，抑或初非以營利之目的而持有，嗣變更犯意，意
    圖販賣繼續持有，均與意圖販賣而持有毒品罪之要件該當，
    且與販賣罪有法條競合之適用，並擇販賣罪處罰，該意圖販
    賣而持有僅不另論罪而已，並非不處罰。此觀販賣、運輸、
    轉讓、施用毒品，其持有之低度行為均為販賣之高度行為所
    吸收，不另論罪，為實務上確信之見解，意圖販賣而持有毒
    品罪，基本行為仍係持有，意圖販賣為加重要件，與販賣罪
    競合時，難認應排除上開法條競合之適用，最高法院101 年
    度第10次刑事庭會議決議可資參照。換言之，意圖營利而販
    入毒品，尚未及賣出者，應成立販賣毒品未遂罪，並與意圖
    販賣而持有毒品罪具法條競合關係，從較重之販賣毒品未遂
    罪處斷。 
  ㈡次按刑事偵查技術上所謂之「釣魚」，係指對於原已犯罪或
    具有犯罪故意之人，以設計引誘之方式，迎合其要求，使其
    暴露犯罪事證，再加以逮捕或偵辦者而言；而所謂「陷害教
    唆」，則係指行為人原不具犯罪之故意，純因司法警察之設
    計教唆，始萌生犯意，進而實行犯罪構成要件之行為者而言
    。前者純屬偵查犯罪技巧之範疇，並未違反憲法對於基本人
    權之保障，且於公共利益之維護有其必要性，故依「釣魚」
    方式所蒐集之證據資料，原則上非無證據能力；而後者因係
    以引誘或教唆犯罪之不正當手段，使原無犯罪故意之人，因
    而萌生犯意實行犯罪行為，再進而蒐集其犯罪之證據加以逮
    捕偵辦；其手段顯然違反憲法對於基本人權之保障，且已逾
    越偵查犯罪之必要程度，對於公共利益之維護並無意義，因
    此所取得之證據資料，應不具有證據能力（最高法院97年度
    台上字第6311號判決要旨可資參照）。又刑事偵查技術上所
    謂之「釣魚」，係指對於原已犯罪或具有犯罪故意之人，以
    設計引誘之方式，迎合其要求，使其暴露犯罪事證，再加以
    逮捕或偵辦者而言，此乃純屬偵查犯罪技巧之範疇，並未違
    反憲法對於基本人權之保障，且於公共利益之維護有其必要
    性，於此誘捕偵查案件，販毒者雖有販毒之故意，且依約攜
    帶毒品前往交付，並已著手實施販毒之行為，然因係受警員
    引誘偽稱欲購買毒品，警員原無買受毒品之意思，其虛與買
    賣毒品，意在辦案，以求人贓俱獲，伺機逮捕，事實上不能
    真正完成買賣毒品之行為，而應僅論以販賣毒品未遂罪（最
    高法院89年度台上字第3434號、91年度台上字第3443號、93
    年度台上字第4426號及107 年度台上字第2233號判決意旨可
    資參照）。查被告與劉兆緯、蔡承志、「F.K」等人原即具
    有共同販賣前揭第二級毒品大麻之故意，而以事實欄所載方
    式對外吸引欲購買毒品之人，經警佯為買家與被告聯繫毒品
    交易事宜，使被告暴露犯罪事證，是警員此種偵查方式乃屬
    「釣魚」，而非「陷害教唆」，惟佯裝買家之警員郭鵬皓實
    際上既無購買真意，事實上並無可能完成本案毒品交易，則
    被告上開所為，應僅論以販賣第二級毒品未遂罪。
  ㈢大麻係毒品危害防制條例第2 條第2 項第2 款所規範之第二
    級毒品，依法不得持有及販賣，是核被告所為，係犯毒品危
    害防制條例第4 條第6 項、第2 項之販賣第二級毒品未遂罪
    。被告於著手販賣前，持有毒品之低度行為，應為其嗣後著
    手販賣之高度行為吸收，不另論罪；再其意圖販賣而持有第
    二級毒品之行為，與販賣第二級毒品未遂之犯行，為法規競
    合，應僅論以販賣第二級毒品未遂罪，附此敘明。。
  ㈣被告與「F.K」、劉兆緯、蔡承志就上開犯行，具有犯意聯絡
    及行為分擔，為共同正犯。
　㈤被告已著手於前開販賣第二級毒品行為之實行，惟因警員郭
    鵬皓喬裝買家，自始不具購買毒品之真意，其犯罪屬未遂，
    爰依刑法第25條第2項之規定，按既遂犯之刑度減輕之。
  ㈥犯毒品危害防制條例第4 條至第8 條之罪，於偵查及歷次審
    判中均自白者，減輕其刑，毒品危害防制條例第17條第2 項
    定有明文；而毒品危害防制條例第17條第2 項之規定，係為
    鼓勵是類犯罪行為人自白、悔過，並期訴訟經濟、節約司法
    資源而設，故此所謂「自白」，係指對自己之犯罪事實全部
    或主要部分為肯定供述之意（最高法院103 年度台上字第30
    91號判決要旨可資參照）。查被告就上開販賣第二級毒品未
    遂犯行之全部犯罪事實，於警詢、偵查、本院準備程序及審
    理期間均為肯定之供述而自白其犯行，有各該筆錄存卷可參
    ，是其所涉前開販賣第二級毒品未遂犯行，應依毒品危害防
    制條例第17條第2 項之規定，減輕其刑。
  ㈦再按犯毒品危害防制條例第4 條至第8 條、第10條或第11條
    之罪，供出毒品來源，因而查獲其他正犯或共犯者，減輕或
    免除其刑，毒品危害防制條例第17條第1 項定有明文。其立
    法旨意在於鼓勵被告具體提供其毒品上游，擴大追查毒品來
    源，俾有效斷絕毒品之供給，以杜絕毒品泛濫，祇須被告願
    意供出毒品來源之上手，因而查獲其他正犯或共犯者，即可
    邀減輕或免除其刑之寬典。所謂「供出毒品來源，因而查獲
    」，係指被告翔實供出毒品來源之具體事證，因而使有偵查
    （或調查）犯罪職權之公務員知悉而對之發動偵查（或調查
    ），並因而查獲者而言。經查，被告於警詢、偵查時均供稱
    其毒品來源為綽號「阿瑞」之劉兆緯，警方因而循線查獲劉
    兆緯，並經臺灣士林地方檢察署檢察官以110年度偵字第165
    66號、第18239號案件提起公訴等情，有臺北市政府警察局
    士林分局110年11月30日北市警士分刑字第1103045366號函
    暨所附刑事案件報告書、該案起訴書網路擷本、臺灣高等法
    院被告前案紀錄表在卷可稽（見本院卷第65頁至第72頁、第
    85頁至第92頁），足認被告確有供出毒品來源，因而查獲正
    犯，合於毒品危害防制條例第17條第1 項所定要件，爰依法
    減輕其刑，並依刑法第70條、第71條第2 項規定遞減之。
  ㈧辯護人另主張被告認罪，且偵審中均自白，並有供出上手，
    請求依刑法第59條減輕其刑云云。惟按立法者基於維護社會
    秩序之價值判斷，形成本罪對於其犯罪構成要件所彰顯之法
    律效果，如何程度之犯罪行為，藉由立法劃定其法定刑之範
    圍，賦予司法者於該法定刑之範圍內，給予相對應之宣告刑
    度，因此，就法定構成要件及其法律效果而言，本即為立法
    者立法意志之形成與裁量，並專屬於立法者立法之權限，職
    司審判之法院，自無從取代立法者形成其立法政策或改變立
    法者之立法裁量，否則無異逾越司法權之界限、變更憲法建
    立權力分立、權力制衡之制度設計，在未符合刑法第59條規
    定之情形下，倘輕易地變更刑事構成要件之法律效果，將造
    成司法權對於立法者立法政策之形成權力受到侵害，立法者
    基於人民選舉而形成之民主原則、國會保留原則，亦會受到
    相當程度之影響，是適用刑法第59條時，仍需審慎、詳細並
    慎重評估本案之事實是否確係符合該條所訂之各項要件，逐
    一細緻進行比對及涵攝事實與法律適用間之關係，不宜片面
    地以立法者所制定之法律效果違反比例原則或平等原則，即
    認為當然可一概適用刑法第59條之規定。另司法院大法官會
    議釋字第263 號解釋揭櫫「若有情輕法重之情形者，裁判時
    本有刑法第59條酌量減輕其刑規定之適用」之旨，固無疑義
    ，然仍應由事實審法院綜合考量所有之情事，在符合刑法第
    59條之要件下，始可酌量減輕其刑；換言之，刑法第59條之
    酌減其刑，必其犯罪有特殊之原因與環境，在客觀上足以引
    起一般人之同情、憐憫，審判者必須經全盤考量案發時之所
    有情狀後，認即予以宣告法定最低度刑猶嫌過重者始當之，
    是以刑法第59條之酌量減輕其刑，必於犯罪之情狀，在客觀
    上足以引起一般同情，認為即予宣告法定最低度刑期，猶嫌
    過重者，始有其適用。被告本案販賣第二級毒品未遂之犯行
    ，已適用未遂犯及毒品危害防制條例第17條第1 項、第2 項
    之規定遞減輕其刑，業如前述，要無量處最低度刑期猶嫌過
    重之情事，且其雖知毒品戕害個人身體健康，危害社會治安
    ，仍無視法律禁令，任意對外販賣，影響公共利益甚鉅，參
    酌被告係因貪圖販毒暴利之犯罪動機，在客觀上顯不足以引
    起一般人同情，難認其犯罪之情狀顯可憫恕，而無刑法第59
    條規定之適用餘地，附此敘明。
  ㈨爰以行為人之責任為基礎，審酌被告正值青壯，不思以正當
    途徑獲取財物，竟意圖販賣毒品牟利，所為足以擴散毒品流
    通並增加施用毒品人口，戕害購毒者之身心健康，且無視政
    府一再宣誓掃蕩毒品犯罪之決心，其犯罪所生危害非輕，實
    應予嚴懲。惟念被告犯後始終坦承犯行，配合員警查緝上游
    ，態度良好，兼衡其犯罪動機、於本案預計販賣第二級毒品
    大麻之數量達5公斤，實際交付之數量亦達1公斤，數量龐大
    ，幸業經查扣而未及散布之犯罪情節、犯罪手段、所生危害
    ，暨被告大學畢業之教育智識程度、未婚、目前從事餐飲業
    之家庭生活經濟狀況等一切情狀，量處如主文所示之刑。
三、沒收：
  ㈠按查獲之第一、二級毒品及專供製造或施用第一、二級毒品
    之器具，不問屬於犯罪行為人與否，均沒收銷燬之，毒品危
    害防制條例第18條第1 項前段定有明文。扣案之綠色乾燥植
    株2袋（編號01部分驗餘淨重501.0194公克、編號02部分驗
    餘淨重499.4687公克，驗餘合計淨重1,000.4881公克），均
    檢出第二級毒品大麻成分，業如前述，均應依毒品危害防制
    條例第18條第1 項前段規定，宣告沒收銷燬之；而盛裝上開
    大麻之包裝袋2只，以現今所採行之鑑驗方式，其上仍會殘
    留微量毒品，無法將之完全析離，應整體視為查獲之第二級
    毒品，爰一併沒收銷燬之。至鑑驗耗損部分，既已滅失，自
    無從為沒收銷燬之諭知，附此敘明。
  ㈡扣案之APPLE廠牌iPhone6S行動電話1 支（不含SIM卡），係
    被告聯繫本案販賣毒品事宜所用之工具；扣案之點鈔機1部
    係被告向朋友所借，而為本案點鈔交易使用，業據被告於本
    院審理時供明在卷（見本院卷第59頁），另扣案之黑色袋子
    1個係為裝載、掩飾上開大麻所用，證人蔡承志所有之APPLE
    廠牌iPhone7 Plus行動電話1支（含門號0000000000號SIM卡
    1張）亦為本案聯絡工具，此觀證人蔡承志於警詢之證詞自
    明（見偵字第9587號卷第172頁至第173頁），既均為供上開
    販賣第二級毒品未遂犯行所用之物，不問屬於犯罪行為人與
    否，均應依毒品危害防制條例第19條第1項之規定宣告沒收
    。
  ㈢至扣案被告所有之APPLE廠牌iPhone 7、iPhone 6、iPhone 1
    2行動電話各1支，業經被告否認係供本案販賣第二級毒品未
    遂犯行所用之物（見本院卷第59頁），且依卷內現存事證，
    難認與本案犯行相關，均不予宣告沒收。
據上論斷，應依刑事訴訟法第299 條第1 項前段，毒品危害防制
條例第4 條第2 項、第6 項、第17條第1 項、第2 項、第18條第
1項前段、第19條第1 項，刑法第11條、第28條、第25條第2 項
，判決如主文。
本案經檢察官張君如提起公訴，檢察官張尹敏、蔡元仕到庭執行
職務。
中　　華　　民　　國　　111 　年　　1 　　月　　26　　日
                  刑事第九庭審判長法  官  李育仁
                                  法  官  陳彥宏
                                  法  官  蘇怡文
以上正本證明與原本無異。
因疫情而遲誤不變期間，得向法院聲請回復原狀。
如不服本判決應於收受送達後20日內向本院提出上訴書狀，並應
敘述具體理由。其未敘述上訴理由者，應於上訴期間屆滿後20日
內向本院補提理由書（均須按他造當事人之人數附繕本）「切勿
逕送上級法院」。
                                  書記官  林孟君  
中　　華　　民　　國　　111 　年　　1 　　月　　26　　日
附錄本案論罪科刑法條：
毒品危害防制條例第4條
製造、運輸、販賣第一級毒品者，處死刑或無期徒刑；處無期徒
刑者，得併科新臺幣3 千萬元以下罰金。
製造、運輸、販賣第二級毒品者，處無期徒刑或10年以上有期徒
刑，得併科新臺幣1 千5 百萬元以下罰金。
製造、運輸、販賣第三級毒品者，處7 年以上有期徒刑，得併科
新臺幣1 千萬元以下罰金。
製造、運輸、販賣第四級毒品者，處5 年以上12年以下有期徒刑
，得併科新臺幣5 百萬元以下罰金。
製造、運輸、販賣專供製造或施用毒品之器具者，處1 年以上7
年以下有期徒刑，得併科新臺幣150 萬元以下罰金。
前五項之未遂犯罰之。